臺灣臺東地方法院刑事判決　　　　　　 100年度交訴字第10號
公　訴　人　臺灣臺東地方法院檢察署檢察官
被　　　告　賴冠閔
上列被告因公共危險等案件，經檢察官提起公訴（99年度偵字第
1829號），被告於準備程序中為有罪之陳述，經本院合議庭裁定
以簡式審判程序審理，判決如下：
    主  文
賴冠閔竊盜，累犯，處有期徒刑陸月；又駕駛動力交通工具肇事
，致人受傷而逃逸，累犯，處有期徒刑捌月。應執行有期徒刑壹
年壹月。
    犯罪事實
一、賴冠閔曾於民國98年間因詐欺案件，經本院以98年度簡字第
    6號判決判處有期徒刑3月確定，甫於98年9月8日易科罰金執
    行完畢，詎其猶不知悔改，先後於下列時間、地點，分別為
    下列行為：
（一）賴冠閔於99年8月19日晚上7時許，行經臺東縣臺東市○○
      路與中山路之交叉路口，因見與其他車輛併排停放在該處
      未懸掛車牌之自小貨車（原車牌號碼P5-6495號，業經王
      瀚祥於99年8月12日下午6時30分許發現該車連同尾門昇降
      機、鐵製水桶、音響、冷氣、空氣芯總成件在臺東縣臺東
      市卑南溪出海口防汛道路東端前遭真實姓名年籍不詳之成
      年人所竊取，彼時為真實姓名年籍不詳之成年人占有之物
      ，現已發還王瀚祥）上之鑰匙未及取下，對該車係他人暫
      時停放該處之車輛有所認識，竟意圖為自己不法之所有，
      徒手轉動該鑰匙啟動該自小貨車引擎而竊取之，得手後供
      己代步之用。
（二）賴冠閔復於同年月21日上午，駕駛上開竊得之自小貨車，
      行經臺東縣卑南鄉○○路太平橋附近，為執行巡邏勤務之
      警員認形跡可疑而欲上前盤查，詎其因心虛而加速沿同縣
      市○○○路687巷口由南往北方向行駛逃逸，於同日中午
      12時8分許，行經同縣市○○○路與更生北路687巷口無號
      誌之交岔路口時，原應注意行經無號誌之交岔路口，應減
      速慢行，作隨時停車之準備，並應注意車前狀況，隨時採
      取必要之安全措施，而依當時天候為晴，日間自然光線，
      其所行經之上開柏油路面乾燥、無缺陷、無障礙物遮蔽視
      線、視距良好之環境，並無不能注意之情事，竟疏未注意
      及此，貿然通過該路口，適陳為馨騎乘車牌號碼185-CTU
      號重型機車，行經同縣市○○○路由西向東方向行駛至上
      開交岔路口時，因閃煞不及，致陳為馨人車倒地，受有臉
      部下巴撕裂傷及膝蓋挫傷等傷害（賴冠閔所涉過失傷害罪
      嫌，業據陳為馨於偵查中撤回告訴，另由臺灣臺東地方法
      院檢察署檢察官以99年度偵字第1829號為不起訴處分確定
      在案）。詎賴冠閔明知駕駛動力交通工具肇事致人受傷，
      竟另基於肇事逃逸之故意，雖有停車察看，然為躲避後方
      警員之追躡，未採取救護或其他必要措施，並靜待警方到
      場處理以釐清肇事責任，復未向陳為馨表明身分或留下聯
      絡方式，即逕行駕車逃逸。嗣於同日下午2時30分許，為
      警在臺東縣臺東市○○街262之1號地下室尋獲該自小貨車
      ，始循線查悉上情。
二、案經王瀚祥訴由臺東縣警察局臺東分局報告臺灣臺東地方法
    院檢察署檢察官偵查起訴。
    理  由
一、被告賴冠閔所犯均係死刑、無期徒刑或最輕本刑為3年以上
    有期徒刑以外之罪，亦均非高等法院管轄之第一審案件，其
    於準備程序進行中，先就被訴事實為有罪之陳述，經本院告
    知簡式審判程序之旨，並聽取檢察官及被告之意見後，經合
    議庭裁定由受命法官獨任進行簡式審判程序，是依刑事訴訟
    法第273條之2規定，本件之證據調查，不受同法第159條第1
    項、第161條之2、第161條之3、第163條之1及第164條至第
    170條規定之限制，合先敘明。
二、認定犯罪事實所憑之證據及理由：
（一）上揭犯罪事實，業據被告於警詢、偵查及本院審理中坦白
      承認（見警卷第2、4頁、偵卷第35至36、38至39頁及本院
      卷第46、53、54至55頁），核與證人即告訴人王瀚祥於警
      詢中所指訴之財物遭竊情節（見警卷第6至7頁）、被害人
      陳為馨於警詢及偵查中所證述渠所騎乘之機車與被告所駕
      駛之車輛發生擦撞，致渠人車倒地而受有如犯罪事實欄一
      （二）所示傷害，然被告未下車察看，即逕行駕車離去之
      被害情節大致相符（見警卷第12至14頁及偵卷第34頁），
      並有失竊車之案件基本資料詳細畫面報表、臺東縣警察局
      臺東分局道路交通事故現場圖、道路交通事故調查報告表
      （一）（二）、刑案現場測繪圖及現場照片18張等件在卷
      可稽（見警卷第23至37頁）。又被告所稱之竊取時間及地
      點核與證人王瀚祥於警詢中陳明渠係於99年8月12日下午6
      時30分許發現渠所有車牌號碼P5-6495號自小貨車連同尾
      門昇降機、鐵製水桶、音響、冷氣、空氣芯總成件等物在
      臺東縣臺東市卑南溪出海口防汛道路東端前失竊等語不符
      （見警卷第6至7頁），是被告未經他人同意擅自駛離之車
      輛係已遭真實姓名年籍不詳之成年人行竊得手之物，應堪
      認定。至被告雖稱該自小貨車外觀破爛，沒有冷氣等設備
      ，如同報廢車乙節，然被告未經同意轉動駕駛人未及取下
      之鑰匙啟動車輛引擎而駛離現場之際，該自小貨車係與其
      他車輛併排停放乙情，業經其供明在卷（見警卷第4頁）
      ，顯見該車並無遭人任意棄置之情事，仍在該他人之實力
      管領之下，尚非單純離本人所持有之物，是其對該自小貨
      車外觀上係他人占有而暫時停放該處之車輛有所認識；復
      參諸被告自承其尚得駕駛該自小貨車行駛於道路上，並刻
      意藏放以避免查緝，而管領人除可再利用外，亦可經由出
      售予回收業者而獲取相當之對價，足徵該自小貨車在客觀
      上具有相當之使用及經濟價值，如未經物之管領人同意，
      自不得任意拿取該等具有相當使用及經濟價值之物，此乃
      一般具有普通社會智識經驗之人所得共同認知者；而被告
      既為思慮健全且具一般社會智識經驗之成年人，依其年齡
      、教育程度及生活經驗，對此當無不知之理，亦難認有正
      當理由而無法避免之情形，故其既無正當理由或無法避免
      之事由存在，明知該等事實竟仍未經同意而擅自取走具有
      相當使用及經濟價值之車輛，顯見被告主觀上確有不法所
      有之意圖，足徵被告上開任意性自白與事實相符，應堪採
      信。
（二）按刑法第185條之4之肇事逃逸罪，其客觀構成要件為行為
      人駕駛動力交通工具肇事，且致人死傷而逃逸，主觀要件
      則須行為人對致人死傷之事實有所認識，並進而決意擅自
      逃離肇事現場，始足當之（最高法院97年度臺上字第4456
      號判決可資參照）。所謂「行為人對致人死傷之事實有所
      認識」之故意態樣，包括直接故意與間接故意。所謂直接
      故意，係指行為人明知已駕車肇事而致人死傷之結果，仍
      決意駕車逃離現場；至於間接故意，係指行為人尚未確知
      駕車有無肇事或有無致人死傷，然其雖預見有駕車肇事而
      發生致人死傷結果之可能，仍基於縱令有人死傷，無人將
      傷（死）者送醫或報警處理，亦不違反其本意之決意駕車
      逃離肇事現場。經查，被告所駕駛之車輛與被害人陳為馨
      所騎乘之機車發生擦撞後，被告雖有停車察看，然因被告
      為躲避警方追躡，竟未對被害人陳為馨採取任何救護或其
      他必要措施，旋即逕自駕車離去，足見被告於客觀上有肇
      事逃逸之行為，其主觀上具肇事逃逸之犯意至明。綜上所
      述，本件事證明確，被告犯行洵堪認定，應依法論科。
三、論罪科刑部分：
（一）按刑法第185條之4之肇事致人死傷逃逸罪，其立法目的在
      於促使駕駛人於肇事後，能對被害人即時救護，以減少傷
      亡，維護交通安全。是該罪之成立祇要行為人有駕駛動力
      交通工具肇事，致人死傷而逃逸之事實為已足，如已確知
      發生車禍，於致人受傷之情形，如未確定被害人已獲得救
      護、或無隱瞞而讓被害人、執法人員或其他相關人員得知
      其真實身分、或得被害人同意；於致人死亡之情形，如未
      等候檢警相關人員確認事故或責任歸屬，即貿然離去，均
      無法解免肇事逃逸之罪責；至於肇事之過失責任誰屬，則
      非所問；亦不因現場有無他人即時救護被害人而異其認定
      （最高法院100年度臺上字第645號、99年度臺上字第4200
      號、98年度臺上字第4965號及93年度臺上字第1973號判決
      可資參照）。復按竊盜罪所指之「竊取」，當指於違反他
      人意願之客觀情況下，破壞他人對於動產原有之持有支配
      狀態，進而重新建立持有支配管領力之行為。該罪之保護
      客體不以他人合法所有者為限，即使他人因犯罪而取得之
      動產，若該動產在他人實力支配之下，行為人意圖不法所
      有將之取走，破壞占有人對於該物之管領支配關係，仍應
      成立竊盜罪。經查，被告所竊取之上開自小貨車，雖係告
      訴人王瀚祥先前業已失竊之物，然於被告行竊之際，仍係
      處於有人占有管領之狀態，已如上述，是被告破壞真實姓
      名年籍不詳之成年人對於非法取得車輛之持有支配關係，
      核其所為，就犯罪事實欄一（一）所示部分，係犯刑法第
      320條第1項之竊盜罪；就犯罪事實欄一（二）所示部分，
      係犯刑法第185條之4之肇事致人受傷逃逸罪。又其所犯上
      開各罪間，犯意各別，行為互殊，應予分論併罰。
（二）再被告有如犯罪事實欄一所載之論罪科刑及執行情形，此
      有臺灣高等法院被告前案紀錄表存卷可考，其前曾受有期
      徒刑之執行完畢，先後於5年以內故意再犯本件最重本刑
      為有期徒刑以上之罪，均為累犯，各應依刑法第47條第1
      項之規定加重其刑。
（三）爰審酌被告正值壯年，不思正途獲取財物，恣意侵害他人
      財產權，危害社會秩序程度非輕，迄今亦未能賠償告訴人
      王瀚祥所受損害或與渠達成民事和解，復另於肇事而致人
      受傷後，未即時施以救助或採取其他必要措施，並靜待警
      方到場處理以釐清肇事責任，旋即駕車離去，罔顧被害人
      陳為馨之生命、身體安全，且嚴重影響車禍肇事之調查及
      被害人民事求償權之行使，法治觀念實有偏差，且其雖與
      被害人陳為馨達成民事和解，此有臺東縣卑南鄉調解委員
      會99年刑調字26號調解書1紙在卷可參（見調參卷第2頁）
      ，然迄今尚未履行完畢和解條件，業經被害人家屬林惠怡
      於本院準備程序中到庭陳稱明確（見本院卷第32頁），惟
      念及其於犯後尚能坦承犯行，所竊得之車輛業經警發還告
      訴人王瀚祥，此有告訴人王瀚祥警詢筆錄在卷為憑（見警
      卷第6至8頁），態度非惡，兼衡酌其品性素行、犯罪動機
      、目的、手段、被害人陳為馨所受傷勢程度、生活狀況不
      佳、教育程度為國中畢業、犯罪所得之利益及所生之損害
      等一切情狀，分別量處如主文所示之刑，並定其應執行之
      刑。
據上論斷，應依刑事訴訟法第273條之1第1項、第299條第1項前
段，刑法第185條之4、第320條第1項、第47條第1項、第51條第5
款，刑法施行法第1條之1第1項、第2項前段，判決如主文。
本案經檢察官許慧珍到庭執行職務。
中    華    民    國   100    年    7     月    7     日
                  交通法庭  法  官  彭凱璐
以上正本證明與原本無異。
如不服本判決應於收受送達後10日內向本院提出上訴書狀，並應
敘述具體理由；其未敘述上訴理由者，應於上訴期間屆滿後20日
內向本院補提理由書（均須按他造當事人之人數附繕本）。「切
勿逕送上級法院」。告訴人或被害人對於本判決如有不服，請書
具不服之理由狀，請求檢察官上訴者，其上訴期間之計算係以檢
察官收受判決正本之日期為準。
                            書記官  陳憶萱
中    華    民    國   100    年    7     月    7     日
附錄論罪科刑法條：
中華民國刑法第185條之4
駕駛動力交通工具肇事，致人死傷而逃逸者，處6月以上5年以下
有期徒刑。
中華民國刑法第320條
意圖為自己或第三人不法之所有，而竊取他人之動產者，為竊盜
罪，處5年以下有期徒刑、拘役或5百元以下罰金。
意圖為自己或第三人不法之利益，而竊佔他人之不動產者，依前
項之規定處斷。
前二項之未遂犯罰之。